【裁判字號】    98,上訴,501
【裁判日期】    980825
【裁判案由】    違反毒品危害防制條例
【裁判全文】
臺灣高等法院高雄分院刑事判決         98年度上訴字第501號
上  訴  人
即  被  告    甲○○
                        另住高.
指定辯護人    本院公設辯護人  孫妙岑
上  訴  人
即  被  告    乙○○
                        （現另案於高雄監獄執行中）
選任辯護人    林鴻駿    律師
上列上訴人等因違反毒品危害防制條例案件，不服臺灣高雄地方
法院95年度訴字第4312號中華民國97年12月31日第一審判決（起
訴案號：臺灣高雄地方法院檢察署95年度偵字第21189 、30703
號），提起上訴，本院判決如下：
    主  文
原判決撤銷。
甲○○共同販賣第一級毒品，共三罪，各處有期徒刑拾陸年，扣
案之海洛因肆拾壹包（其中十六包，合計淨重四點八一公克，空
包裝總重三點六七公克，其餘二十五包，合計淨重十六點九二公
克，空包裝總重七點三一公克）沒收銷燬之，藥鏟壹支、NOKIA
手機壹支、UTEC手機壹支均沒收，扣案現金新臺幣參仟元連帶沒
收。應執行有期徒刑貳拾陸年，扣案之海洛因肆拾壹包（其中十
六包，合計淨重四點八一公克，空包裝總重三點六七公克，其餘
二十五包，合計淨重十六點九二公克，空包裝總重七點三一公克
）沒收銷燬之，藥鏟壹支、NOKIA 手機壹支、UTEC手機壹支均沒
收，扣案現金新臺幣參仟元連帶沒收。
乙○○共同販賣第一級毒品，共三罪，均累犯，各處有期徒刑拾
捌年，扣案之海洛因肆拾壹包（其中十六包，合計淨重四點八一
公克，空包裝總重三點六七公克，其餘二十五包，合計淨重十六
點九二公克，空包裝總重七點三一公克）沒收銷燬之，藥鏟壹支
、NOKIA 手機壹支、UTEC手機壹支均沒收，扣案現金新臺幣參仟
元連帶沒收。應執行有期徒刑貳拾捌年，扣案之海洛因肆拾壹包
（其中十六包，合計淨重四點八一公克，空包裝總重三點六七公
克，其餘二十五包，合計淨重十六點九二公克，空包裝總重七點
三一公克）沒收銷燬之，藥鏟壹支、NOKIA 手機壹支、UTEC手機
壹支均沒收，扣案現金新臺幣參仟元連帶沒收。
    事  實
一、乙○○於民國（以下同）81年間曾犯販賣毒品罪，經本院於
    81 年12 月24日以81年度上訴字第2512號案件判處有期徒刑
    9 年，褫奪公權7 年確定，又因妨害自由案件，經台灣高雄
    地方法院判處有期徒刑4 年2 月，褫奪公權4 年確定，嗣經
    定應執行刑12年8 月，入監服刑後於88年3 月6 日假釋出監
    ，又於88年間因施用毒品案件，經送觀察勒戒、強制戒治後
    ，於89年8 月10日停止戒治（於89年8 月10日戒治期滿），
    並因前開案件撤銷假釋接續執行殘刑6 年2 月15日，於95年
    3 月4 日縮刑期滿執行完畢，詎仍不知悔改，復與甲○○（
    綽號「小主仔」）明知海洛因係毒品危害防制條例第2 條第
    2 項第1 款所列之第一級毒品，不得持有及販賣，仍意圖營
    利，基於販賣第一級毒品海洛因之犯意聯絡，先由乙○○以
    其0000000000號行動電話向真實姓名年籍不詳綽號「黑人仔
    」之人購入不詳數量之第一級毒品海洛因後，2 人再共同使
    用0000000000號行動電話，作為聯絡海洛因販賣事宜之工具
    ，陸續於下列時間、地點，販賣第一級毒品海洛因與他人牟
    利：
（一）於95年8 月9 日12時19分35秒，由己○○以其0000000000
      號門號撥打上開0000000000號門號與甲○○聯絡，洽購第
      一級毒品海洛因新臺幣（下同）1000元，並在高雄縣鳳山
      市○○路90巷12號乙○○住處門前，由甲○○交付海洛因
      1 包與己○○。
（二）於95年8 月9 日12時許，由戊○○以公共電話撥打上開
      0000000000號門號與甲○○聯絡，洽購第一級毒品海洛因
      1000元，戊○○並騎乘車號XKG-505 號機車至高雄縣鳳山
      市○○街237 巷口附近，由甲○○交付海洛因1 包與戊○○。
（三）於95年8 月9 日13時許，由丁○○以其0000000000號門號
      撥打上開0000000000號與甲○○聯絡，洽購第一級毒品海
      洛因1000元，並相約在高雄縣鳳山市○○路某一座廟旁，
      由甲○○交付海洛因1 包與丁○○。
    嗣為警於95年8 月9 日16時許，在高雄縣鳳山市○○路90巷
    12號乙○○住處查獲，並扣得海洛因41包（其中16包，合計
    淨重4.81公克，空包裝總重3.67公克，純度21.80%，純質淨
    重1.05公克，其餘25包，合計淨重16.92 公克，空包裝總重
    7.31公克，純度25.51%，純質淨重4.32公克）、殘渣袋1 批
    、針筒4 支、藥鏟1 支、NOKIA 手機1 支、UTEC手機1 支及
    現金4700元，而查悉上情。
二、案經內政部警政署保安警察第三總隊第二大隊移送臺灣高雄
    地方法院檢察署檢察官偵查起訴。
    理  由
壹、証据能力部分：
一、上訴人甲○○、乙○○於警詢中供述之證據能力部分：
    上訴人甲○○偵查中辯稱：製作筆錄之警員恐嚇我，說要打
    我云云，原審審理時辯稱：當時藥癮發作，精神不好，警察
    要我怎麼講，我就怎麼講云云，辯護人辯稱：製作警詢筆錄
    過程中，甲○○因不堪警察不正當疲勞轟炸之詢問方式，針
    對警察詢問之問題，均直接回答警察想聽之答案，且當時毒
    癮發作、精神不濟、思慮不清，故警詢中之自白非出於任意
    性等語。上訴人乙○○於原審審理時辯稱：當天警察一進來
    就打我，我背部有瘀傷云云。經查：上訴人乙○○前開抗辯
    ，經檢察官當庭聲請勘驗上訴人乙○○警詢錄音帶後，上訴
    人乙○○隨即表示並非在製作筆錄時被打，所以錄音帶應聽
    不出來，故檢察官捨棄勘驗警詢錄音帶，而經原審向臺灣高
    雄看守所調取上訴人甲○○、乙○○2 人之入所身體檢查紀
    錄表，並無上訴人甲○○、乙○○2 人所述遭警毆打成傷之
    情形，有該所97 年12 月3 日高所衛字第0979004002號函，
    暨上訴人甲○○、乙○○2 人入所前受傷患病經過自述登記
    簿及內外傷紀錄表影本在卷可憑，再參酌上訴人甲○○、乙○○2 人之警詢筆錄，警方人員問及是否受有暴力、脅迫、
    誘導等不法情事而為陳述，上訴人甲○○、乙○○2 人均稱
    沒有，問及上訴人甲○○是否在自由意識清楚下製作筆錄，
    上訴人甲○○亦稱是，此有95年8 月9 日警詢筆錄在卷可憑
    （見偵卷(一)第4、7頁），佐以上訴人甲○○於製作警詢筆錄
    時，針對警察詢問之問題均能清楚回答，並詳實交代細節，
    雖製作筆錄時間達2 時30分之久，期間員警不乏詢問其是否
    抽煙、上廁所等，不時給予機會休息，業經原審勘驗警詢錄
    音帶製作勘驗筆錄在卷可稽（見原審卷(四)第145 、146 、17
    2-177 頁），衡情倘上訴人甲○○藥癮發作，豈可能一次詢
    問完畢，且陳述明確，又若上訴人甲○○、乙○○2 人於警
    詢時係遭刑求而為供述，身上理應有傷，豈可能於入所身體
    檢查時未予表示而記載，是上訴人甲○○、乙○○2 人上開
    所辯部分，均無可採。
二、證人己○○、戊○○、丁○○於警詢中陳述之證據能力部分
    ：按被告以外之人（包括證人、鑑定人、告訴人、被害人及
    共同被告等）於檢察事務官、司法警察官或司法警察調查中
    所為之陳述，與審判中不符時，其先前之陳述具有較可信之
    特別情況，且為證明犯罪事實存否所必要者，得為證據，刑
    事訴訟法第159 條之2 定有明文。經查：證人己○○、丁○○於警詢時證述95年8 月9 日遭查獲之海洛因來源，與其在
    原審審理時所述亦不相符；至證人戊○○均證述遭查獲之海
    洛因係向「小主仔」購買，惟購買方式則不一致。審酌上開
    之人警詢筆錄作成時，證人己○○、戊○○、丁○○，均甫
    為警查獲持有海洛因，在罪證確鑿之情況下，當據實以告以
    求寬典，且距案發時間最近，記憶亦較不易受到外力干擾，
    警方復無不當取供之情形，其等陳述客觀上具有較可信之特
    別情況，且為證明犯罪事實存否所必要，故認其等於警詢中
    之證述均具有證據能力。
三、關於臺灣屏東地方法院檢察署95年屏檢端平監（續）字第26
    3 號通訊監察書，上訴人甲○○之辯護人辯稱：上開通訊監
    察書係為監聽犯罪嫌疑人涉犯槍砲彈藥刀械管制條例第7 條
    第1 項之罪嫌，而非為本案甲○○涉犯毒品危害防制條例而
    為通訊監察，則本件通訊監察所取得之證據，屬於違背法定
    程序取得之證據，應無證據能力部分：
    按實施刑事訴訟程序之公務員，依通訊保障及監察法規定對
    被告或犯罪嫌疑人實施之通訊監察，係為確保國家安全、維
    持社會秩序之目的所為截取他人通訊內容之強制處分。依該
    法修正前、後第5 、6 、11條規定以觀，通訊監察之內容原
    則上固應針對通訊監察書記載之特定犯罪嫌疑之罪名，惟實
    施通訊監察時，因無法預期及控制實際監察所得之通訊內容
    及範圍，在通訊監察過程中，不免會發生得知在本案通訊監
    察目的範圍以外之通訊內容（有稱之為「另案監聽」、「他
    案監聽」者），此種監察所得與本案無關之通訊內容，如涉
    及受監察人是否另有其他犯罪嫌疑時，得否容許作為另案之
    證據使用，法無明文規定。此種情形因屬於本案依法定程序
    實施通訊監察時，偶然附隨取得之證據，並非實施刑事訴訟
    程序之公務員因違背法定程序取得之證據，自無刑事訴訟法
    第158 條之4 規定之適用。而同屬刑事強制處分之搜索、扣
    押，則於刑事訴訟法第152 條明定，允許執行人員於實施搜
    索或扣押時，對於所發現「另案應扣押之物」，得以立即採
    取干預措施而扣押之，分別送交該管法院或檢察官（學理上
    稱為「另案扣押」）。則基於同一之法理，及刑事訴訟上發
    現真實之要求，自應容許將在本案通訊監察目的範圍以外，
    偶然獲得之資料，作為另案之證據使用。又96年7 月11日修
    正公布之通訊保障及監察法第5 條第5 項、第6 條第3 項均
    規定「違反本條規定進行監聽行為情節重大者，所取得之內
    容或所衍生之證據，於司法偵查、審判或其他程序中，均不
    得採為證據。」依上開2 項規定意旨，並參酌刑事訴訟法第
    158 條之4 之規定，違法監聽如情節並非重大者，所取得之
    監聽內容及所衍生之證據，有無證據能力，仍應就人權保障
    及公共利益之均衡維護予以權衡決定，而非當然無證據能力
    ，則依「舉重以明輕」之法理，在合法監聽時，偶然附隨取
    得之另案證據資料，並非違背法定程序取得之證據，亦未侵
    害憲法所保障之人民秘密通訊權，基於維護公平正義及刑事
    訴訟發現真實之目的，該偶然取得之監聽內容及所衍生之證
    據，亦應認為有證據能力。查本件係因臺灣屏東地方法院檢
    察署檢察官另案指揮偵辦「伯忠」為主的販毒集團等案件，
    經檢察官依法核發通訊監察書實施通訊監察，發現該集團成
    員有以0000000000號門號與對方從事毒品交易，而對該門號
    予以監聽，得知該門號是由綽號「小主子」（即「小柱」、
    「小主仔」）使用，再循線先查獲其下游己○○、戊○○、
    丁○○等人，並對己○○、戊○○、丁○○等人實施搜索、
    扣押，經上開3 人指證毒品是向「小主子」買的，即對上訴
    人甲○○所在之處所實施搜索、扣押，因而查獲等情，業據
    證人即負責通訊監察現譯之員警丙○○證述在卷（見偵卷(二)
    第5 、6 頁），並有通訊監察書、通訊監察譯文表、調查筆
    錄等附卷可稽（見偵卷(二)第8-11、14-25 頁）。又該通訊監
    察書所載之案由及涉嫌觸犯之法條為槍砲彈藥刀械管制條例
    第7 條第1 項等，即表示尚有其他涉犯之法條，當可能包含
    毒品危害防制條例。本案因執行通訊監察所取得上訴人甲○○與他人之關於販賣毒品罪嫌之監聽譯文，固係於執行指揮
    偵辦案件之通訊監察時，偶然附隨取得本案監察目的範圍以
    外之通訊內容，惟揆諸上揭說明，該監聽譯文本身，應容許
    為本案之證據資料，而認為有證據能力，
四、關於扣案之海洛因41包、手機等物及法務部調查局95年9 月
    29日調科壹字第09523021880 、00000000000 號鑑定書，上
    訴人甲○○之辯護人辯稱：本案搜索未依法取得搜索票，亦
    不符合刑事訴訟法第131 條第1 項逕行搜索之要件，且事後
    亦無陳報法院，乃係違法搜索，依毒樹果實理論，基於違法
    搜索扣押取得之證據，均無證據能力部分：
（一）按搜索係採令狀主義，應用搜索票，由法官審查簽名核發
      之，目的在保護人民免受非法之搜索、扣押。惟因搜索處
      分具有急迫性、突襲性之本質，檢察官、檢察事務官、司
      法警察（官）難免發生時間上不及聲請搜索票之急迫情形
      ，故刑事訴訟法第130 條規定附帶搜索、第131 條規定緊
      急搜索、第131 條之1 規定同意搜索，乃無搜索票而得例
      外搜索之，稱為無票搜索。該法第131 條第1 項所定緊急
      搜索，其目的在迅速拘捕被告、犯罪嫌疑人或發現現行犯
      ，亦即得以逕行進入人民住宅或在其他處所搜索之對象，
      在於「人」而非「物」，倘無搜索票，但以本條項所謂緊
      急搜索方法逕行在民宅等處所搜索「物」，同屬違法搜索
      。本案在高雄縣鳳山市○○路90巷12號查獲並扣押之海洛
      因41包、殘渣袋1 批、針筒4 支、藥鏟1 支、NOKIA 手機
      1 支、UTEC手機1 支、現金4700元等物，經上訴人甲○○
      之辯護人主張係因違法搜索而取得之物證，基於毒樹果實
      理論，前開搜索扣押而取得之證據資料，應予排除，不具
      有證據能力。惟查：承辦員警係先於95年8 月9 日上午即
      在高雄縣鳳山市○○路90巷12號上訴人乙○○住處左手邊
      方位錄影蒐證，於當日12、13時許在上開住處拍攝到打赤
      膊、穿紫色短褲之被告甲○○與己○○等人在該住處門前
      交易毒品之畫面，員警並經蒐證員警之通報在該住處附近
      分別查獲購得海洛因毒品之己○○、戊○○、丁○○3 人
      ，分經帶回警局製作筆錄後，確認3 人均係致電00000000
      00號電話向「小主仔」購買海洛因，而有明顯事實足信有
      人在內從事販賣毒品之犯罪，而於當日16時許，經在機房
      負責現譯快報之員警丙○○通報，有人（即李福財）前往
      上訴人乙○○上開住處欲購買毒品，因認情況急迫，而逕
      行進入上開住宅搜索，執行警員進入後即出示證件表示身
      分，並告知犯罪嫌疑人權利事項，在該處進行搜索而查獲
      上揭物品，並予以扣押在案等情，業經證人即承辦員警丙○○、辛○○、子○○證述在卷，並有保安警察第三總隊
      第二大隊搜索扣押筆錄、扣押物品目錄表及蒐證光碟在卷
      為憑，且經原審當庭勘驗蒐證光碟內容屬實，是上開搜索
      、扣押過程同上所述應堪認定。
（二）毒品交易過程因銀貨兩訖，時間稍縱即逝，現場員警經警
      員丙○○之通報，得知李福財前往上訴人乙○○上開住處
      係為購買毒品，認為情形急迫，始無搜索票仍進入上訴人
      乙○○上開住處進行搜索，而認為本案搜索應屬刑事訴訟
      法第131 條第1 項之緊急搜索，應可認同，本案雖符合緊
      急搜索之要件，惟依同法條第3 項、第4 項之規定，應於
      執行後3 日內報告該管檢察署檢察官及法院，若未陳報，
      審判時法院得宣告所扣得之物，不得作為證據。是以，本
      案搜索雖符合緊急搜索之要件，然未於執行後3 日內陳報
      本院，有原審96年9 月26日公務電話紀錄及刑事科分案室
      96年10月11日回文在卷可考（見原審卷(四)第291 、303 頁
      ），則本案搜索應認為係違法搜索，應屬無疑。至本案扣
      案之物品均為執行員警進屋搜索犯罪嫌疑人過程中所發現
      之物，並非翻箱倒櫃所發現之物，從而，扣案上揭物品，
      於取得程序上既有前述之重大瑕疵，應認係非法搜索所得
      之證據。
（三）本案搜索、扣押之程序固有違法，但其因而取得之證據，
      有無證據能力，仍應審酌人權保障及公共利益之維護以定
      之，刑事訴訟法第158 條之4 定有明文。按刑事訴訟，係
      以確定國家具體之刑罰權為目的，為保全證據並確保刑罰
      之執行，於訴訟程序之進行，固有許實施強制處分之必要
      ，然強制處分之搜索、扣押，足以侵害個人之隱私權及財
      產權，若為達訴追之目的而漫無限制，許其不擇手段為之
      ，於人權之保障，自有未周。故基於維持正當法律程序、
      司法純潔性及抑止違法偵查之原則，實施刑事訴訟程序之
      公務員不得任意違背法定程序實施搜索、扣押；至於違法
      搜索、扣押所取得之證據，若不分情節，一概以程序違法
      為由，否定其證據能力，從究明事實真相之角度而言，難
      謂適當，且若僅因程序上之瑕疵，致使許多與事實相符之
      證據，無例外地被排除而不用，例如案情重大，然違背法
      定程序之情節輕微，若遽捨棄該證據不用，被告可能逍遙
      法外，此與國民感情相悖，難為社會所接受，自有害於審
      判之公平正義。因此，對於違法搜索、扣押所取得之證據
      ，除法律另有規定外，為兼顧程序正義及發現實體真實，
      應由法院於個案審理中，就個人基本人權之保障及公共利
      益之均衡維護，依比例原則及法益權衡原則，予以客觀之
      判斷，亦即宜就1.違背法定程序之程度。2.違背法定程序
      時之主觀意圖（即實施搜索、扣押之公務員是否明知違法
      並故意為之）。3.違背法定程序時之狀況（即程序之違反
      是否有緊急或不得已之情形）。4.侵害犯罪嫌疑人或被告
      權益之種類及輕重。5.犯罪所生之危險或實害。6.禁止使
      用證據對於預防將來違法取得證據之效果。7.偵審人員如
      依法定程序，有無發現該證據之必然性。8.證據取得之違
      法對被告訴訟上防禦不利益之程度等情狀予以審酌，以決
      定應否賦予證據能力（最高法院96年台上第5184號判決意
      旨參照）。縱認本案高雄縣鳳山市○○路90巷12號之搜索
      過程不合法，惟因毒品交易過程隱密且短暫，不易察覺，
      而當場查獲所得之證據最具有價值，是員警因依現譯員警
      通知李福財進入該處是要購買毒品，研判情況緊急，始搜
      索上開住處，足見本案搜索並非毫無憑據，又毒品價值甚
      高，查緝不易，而販賣第一級毒品法定刑為死刑或無期徒
      刑，法政策上係認此種犯行確具有高度不法之內涵，是其
      行為之處罰已含有重大公共利益之維護目的在內，且查扣
      之海洛因毒品，數量非微，若予轉手販賣，其後果實屬不
      可想像，對於社會所生之危害至深且鉅，是員警雖因違法
      搜索干預被告乙○○、甲○○之自由權益，惟衡諸公共利
      益之維護，其可非難性應屬較輕，是依據前開比例原則及
      法益權衡理論，予以客觀之判斷，自不得僅因員警執行程
      序上之違法，即認扣案之海洛因41包、殘渣袋1 批、針筒
      4 支、藥鏟1 支、NOKIA 手機1 支、UTEC手機1 支、現金
      4700元等物品均無證據能力，而忽視重大公共利益之維護
      。是以，本案搜索扣押物品固屬違法取得之證據，但依上
      開法律規定與說明，仍應認該證據具有證據能力。
（四）法院或檢察官得囑託醫院、學校或其他相當之機關、團體
      為鑑定，或審查他人之鑑定，並準用第203 條至第206 條
      之1 之規定；鑑定之經過及其結果，應命鑑定人以言詞或
      書面報告；刑事訴訟法第208 條第1 項前段、第206 條第
      1 項定有明文。經法院、檢察官囑託相當之機關為鑑定後
      ，經鑑定人以書面報告其鑑定之結果者，即屬刑事訴訟法
      第159 條第1 項所謂之「法律有規定者」，不受該條項規
      定「不得作為證據」之限制。又刑事訴訟法第208 條第1
      項前段，對於法院或檢察官囑託相當之機關為鑑定之情形
      ，僅規定：「準用第203 條至第206 條之1 之規定」，至
      於刑事訴訟法第202 條有關「鑑定人應於鑑定前具結」之
      規定，則不在準用之列。故於法院或檢察官囑託相當之機
      關為鑑定，而該受囑託機關以書面報告鑑定結果之情形，
      既非屬依法應具結者，則刑事訴訟法第158 條之3 有關：
      「證人、鑑定人依法應具結而未具結者，其證言或鑑定意
      見，不得作為證據」之規定，於此即無適用之餘地。本件
      當場查獲之毒品41包具有證據能力乙節，已如前述，扣案
      毒品41包經臺灣高雄地方法院檢察署囑託法務部調查局，
      就是否確為海洛因予以鑑定，該局已出具檢驗鑑定書2 紙
      ，且均就鑑定之方法及結果詳予記載，該鑑定書自均得作
      為證據。
五、除上述外，本判決所引用之其他證據資料（詳後引用之各項
    證據），其中傳聞證據部分，縱無刑事訴訟法第159 條之1
    至第159 條之4 或其他規定之傳聞證據例外情形，亦因檢察
    官、上訴人乙○○、甲○○及其指定辯護人於本院審判程序
    對證據能力均不爭執，亦未於言詞辯論終結前聲明異議，依
    刑事訴訟法第159 條之5 第2 項之規定，審酌上開其他證據
    作成之情況，並無不法採證之情形，認為適當，依前開規定
    ，均得作為證據。
貳、實體部分：
一、訊之上訴人甲○○、乙○○均矢口否認有何販賣一級毒品犯
    行，上訴人甲○○辯稱：己○○是我跟他合資買的，當天我
    是到乙○○家去要錢，扣案的41包海洛因是我跟己○○合資
    跟「黑仔」買完後回來，因為「黑仔」說要出遠門，我身上
    只有2 萬多元，我去跟乙○○要錢，「黑仔」給我多少包我
    不知道，我還欠他4 萬多元云云。上訴人乙○○辯稱：扣案
    的海洛因是甲○○帶來的，甲○○住我家2 樓房間，甲○○
    在查獲當天中午來找伊聊天，我未曾販賣或提供毒品給別人
    云云。惟查：
（一）扣案之41包海洛因均含有第一級毒品海洛因成分，有法務
      部調查局95年9 月29日調科壹字第09523021880 號、第00
      0000 00000號鑑定書2 份在卷可稽（見偵卷(二)第49、50頁
      ），是該41包粉末確是毒品海洛因，已堪認定。
（二）上訴人甲○○於警詢自白陳稱：查扣之海洛因毒品是乙○○向「黑人仔」買進，我與乙○○自95年7 月份開始販售
      海洛因。乙○○將海洛因毒品交給我去販售，收錢回來後
      再交給乙○○等語（見警卷(一)第1-4 頁）。甲○○於95年
      8 月10日原審法院羈押訊問時仍陳稱：乙○○買回海洛因
      ，如果有人打電話給乙○○，跟他買海洛因，他就會叫我
      送貨給對方，順便跟對方收錢等語（見原審卷(一)第5 頁）
      。甲○○於95年9 月4 日偵查中復稱：扣案海洛因在警察
      局時，因乙○○不承認，我才說海洛因是我的，是乙○○
      叫我說海洛因是我的。95年7 、8 月間，乙○○有叫我拿
      海洛因給4 、5 個人，再向他們收錢，之後我再拿給乙○○，對方有男有女，交易的時間不確定，地點在鳳山五甲
      社區、五甲鳳農市場及鳳山火車站，每次交易1000元海洛
      因等語（見偵卷(二)第19頁）。甲○○嗣於95年11月16日偵
      查中才改稱：之前曾說過乙○○從95年7 、8 月叫我賣毒
      品給不詳姓名之人5 、6 次，因我在警察局也是這麼說，
      後來才向檢察官這麼說，但事後想不能害乙○○，所以才
      老實講，我和乙○○都沒有販賣毒品，扣案的毒品都是我
      的云云（見偵卷(二)第74頁）。甲○○於原審審理時則稱：
      當天我是到乙○○家去要錢，我被查獲時打赤膊、穿內褲
      是因為剛沖澡云云（見原審卷(五)第176 、177 頁）。綜合
      以觀，上訴人甲○○供述前後反覆不一，審酌甲○○於警
      詢中所述，因甫經警查獲，距離案發時間最近，在無人情
      請託壓力，及無暇衡量利益得失之情形下，所為之供述與
      事實較為相近，且經原審勘驗其警詢錄音帶，雖警員之音
      量稍大，實因上訴人甲○○不願據實陳述，警員感嘆其年
      輕力壯卻不思進取，陷自己於重罪之中，才不斷向其曉以
      大義，分析據實陳述與否之優缺，勸其能如實陳述，而警
      詢筆錄之記載亦與事實大致相符（見原審卷(四)第145 、14
      6 、172-177 頁），而堪採信；又上訴人甲○○不僅於警
      詢承認與共同被告乙○○共同販賣海洛因，於原審法院羈
      押訊問時亦為如此供述，反觀其於當日稍早偵查中既已供
      稱警詢表示伊施用之海洛因係乙○○所給一事，是警察亂
      寫，然經檢察官訊問為何要於警詢為此表示時，則靜默不
      語，顯見上訴人甲○○對此不實之陳述感到心虛，因無法
      解釋而不語，而確定照實陳述方為上策，從而，其於原審
      法院羈押訊問時才又據實陳述，否則其既認為警詢供述有
      誣陷共同被告乙○○之嫌，偵查中既已翻異其詞，又何以
      未於原審法院羈押訊問時，加以澄清，竟不為與偵查中相
      同之陳述，反堅稱海洛因是上訴人乙○○販入並叫其送貨
      ，並答覆扣案之海洛因為上訴人乙○○所有等語，足見上
      訴人甲○○於95年11月16日偵查中翻異之陳述並非真實，
      要難採信，而認定其警詢中供述始為真實，而堪採信。
（三）證人丙○○於原審審理時證稱：卷附95年8 月9 日蒐證錄
      影光碟中，於畫面上00：00：33所顯示之拍攝地點為被告
      乙○○住處，蒐證員警係將廂型車停在被告乙○○住處左
      手邊位置，自駕駛座往外拍攝等語，證人即員警辛○○、
      子○○均證稱：於畫面上00：10：16之後，是將廂型車移
      往畫面左下方之位置，即被告乙○○家巷口，與先前拍攝
      地點不同，但拍攝方向仍朝被告乙○○家等語，可證該蒐
      證光碟所拍攝之地點係高雄縣鳳山市○○路90巷12號上訴
      人乙○○之住處，所顯示之內容均為當日在上訴人乙○○
      住處附近發生之事，而堪予採信。
（四）證人己○○於警詢中證稱：警方於95年8 月9 日12時25分
      許，在高雄縣鳳山市○○街90號前向我盤查時，我騎車號
      VHK- 243號機車，當場查獲我持有海洛因1 包，該毒品是
      在當日12時許在警方查獲地點附近巷口，以無償代價向綽
      號「小主仔」之男子要的，我是打0000000000號與「小主
      仔」聯絡，他年約30幾歲，國字臉、約170 公分、平頭、
      膚黑等語，與己○○於原審審理時證稱：遭查獲之海洛因
      1 包，是當日跟人家一起在鳳山公園附近買的，賣毒品的
      人叫「黑仔」，不是甲○○，我打電話給小主仔後，我們
      2 個一起去公園找黑仔，買完毒品後，就順便去公園廁所
      吸用毒品，之後小主仔叫我載他去高雄縣鳳山市○○路90
      巷12號，要走的時候，小主仔把剩下的毒品拿給我，在警
      局製作筆錄時，因有施用毒品，感覺茫茫的等語（見原審
      卷(四)第177- 282頁）不符。然查：
   1、上訴人甲○○綽號為小主仔，其所使用之行動電話門號為
      0000000000號一事，業據上訴人甲○○自承在卷（見原審
      卷(一)第6 頁、警卷(一)第1 頁反面），上訴人乙○○警詢中
      亦稱甲○○綽號為小主仔；而上訴人甲○○於案發時年紀
      為34歲，身高將近170 公分、皮膚黝黑、國字臉，與己○○所描述綽號小主仔之人特徵完全相符，且己○○所使用
      之0000000000號門號於95年8 月9 日12時許亦有與上訴人
      甲○○使用之0000000000號門號聯絡，有通訊監察譯文在
      卷可憑（見警卷(一)第90、91頁），是上訴人甲○○即為己○○所稱綽號小主仔之人，應堪認定。
   2、訊之證人即製作筆錄之警員癸○○證稱：製作筆錄當天己○○並無毒癮發作之情形，他精神不錯，應對很正常，沒
      有精神不集中、恍神的狀況等語，足徵己○○辯稱當日製
      作警詢筆錄精神不濟之語，應屬虛偽。
   3、依通訊監察錄音帶譯文顯示，於95年8 月9 日12時19分35
      秒，己○○以其0000000000號門號撥打上訴人甲○○0000
      000000號門號，復於同日12時26分58秒再次撥打上訴人甲○○上開電話，而己○○係於當日12時25分許即在高雄縣
      鳳山市○○街90號前經警查獲，依上開時間點觀之，己○○應於第2 次撥打上訴人甲○○上開電話後，隨即遭警查
      獲，自無可能如其所述，尚有時間於打電話與上訴人甲○○聯絡，再共同至鳳山公園附近買毒品，買完後再順便到
      公園廁所施用海洛因之情形，又己○○於查獲當日經警詢
      問最近1 次施用毒品之時間，答稱係於8 月6 日15、16時
      許施用，而非當日查獲前，況若己○○被查獲之海洛因確
      係與上訴人甲○○合資購買，而海洛因量少價昂，既為合
      購，即應一分為二，各自持有，上訴人甲○○豈有將整包
      海洛因交給己○○之理？是己○○上開所述，已與常理有
      違，由此可見，己○○於警詢中所稱係無償取得即非事實
      ，且己○○於原審審理時證稱：是當天與被告甲○○一起
      合買，施用後甲○○才將剩餘海洛因交給我云云，顯係事
      後迴護上訴人甲○○之詞，委無足採。
   4、參之前開己○○以其0000000000號門號撥打上訴人甲○○
      0000000000號門號之通訊監察譯文內容，應係己○○欲向
      上訴人甲○○購買1000元海洛因，並約在上訴人乙○○住
      處交易，於到達時打電話通知上訴人甲○○出來交貨之情
      形，有通訊監察譯文在卷可考（見警卷(一)第90、91頁），
      上開內容並經原審當庭勘驗無誤（見原審卷(五)第35、36頁
      ）。另證人癸○○證稱：經現場蒐證人員通報買完毒品的
      人往哪走，我們再前往圍捕，攔截己○○是他的衣服、安
      全帽與現場通報人所指之特徵相符，而他發現我們就把手
      中的海洛因丟在地上，也承認毒品是他的，查獲的新安街
      90號距離新強路90巷12號大約150 公尺等語。佐以原審當
      庭勘驗95年8 月9 日現場蒐證光碟：於3 分18秒時，畫面
      出現一個穿米黃色T 恤、紅色安全帽，騎乘輕型機車（無
      法看清車號）之男子，停在畫面中間下方，於3 分35秒時
      有男子之聲音（應係員警），稱廖仔來了... ，於3 分41
      秒有一打赤膊穿紫色短褲之男子出現於畫面的右側，該穿
      米黃色T 恤男子交付白色外觀、小體積之物品給該打赤膊
      之男子，該打赤膊之男子隨即交付小體積之物品予穿黃色
      T 恤之男子，後該穿黃色T 恤之男子即騎乘機車離去。而
      該蒐證光碟拍攝之地點為上訴人乙○○住處，已如前述，
      且當日在上開住處查獲上訴人甲○○時，其亦為打赤膊、
      穿紫色短褲，上訴人甲○○雖辯稱係因剛沖澡，惟如上訴
      人甲○○所辯，伊當日去上訴人乙○○家是要借錢，則何
      有需要沖澡之必要，且查獲時間為16時許，亦與一般人沐
      浴時間有異，足證上訴人甲○○所辯係屬無稽。又本院審
      理時証人即警員丙○○於本院審理時陳稱：「（問：95年
      8 月9 日甲○○穿花色短褲交易毒品情形如何？）答：被
      告確實是穿著花色短褲，我們當時在樹後蒐證，白色影像
      就是毒品，拿出來交易的人是甲○○沒有錯．．在現場的
      嫌疑人唯有甲○○打赤膊並穿短褲」等語（見98年7 月14
      日本院審判筆錄，並庭提照片）；質之上訴人甲○○亦稱
      ：「（問：查獲當日你是否穿著花色短褲？）答：是的，
      但是那是我和己○○一起合資去買毒品的，我當天手拿的
      是毒品沒錯」等語（見98年7 月14日本院審判筆錄），因
      上訴人甲○○已坦承當天穿短褲手拿的是毒品沒錯，足見
      上訴人甲○○當天己○○確有毒品交易，並已遭警監控錄
      影，上訴人甲○○於本院審理時又翻異改稱和己○○一起
      合資去買毒品的，應係嗣後翻異之詞，自不足採。再當日
      查獲己○○所持有之毒品1 包，經送驗結果為第一級毒品
      海洛因，業經原審法院認定在案，有台灣高雄地方法院95
      年度訴字第3047號刑事判決附卷可憑（見原審卷(四)第98頁
      ），益徵上訴人甲○○確實有於95年8 月9 日12時許在高
      雄縣鳳山市○○路90巷12號前（檢察官起訴書雖載為高雄
      縣鳳山市○○街90號附近，惟與本件認定之地點並無歧異
      ）販賣1000元之海洛因1 包給己○○。
（五）證人戊○○於警詢證稱：警方95年8 月9 日下午12時30分
      許，在高雄縣鳳山市○○街237 巷36號前，在我車號XKG-
      505 號機車腳踏板上查獲海洛因1 包，是我在當日12時許
      在高雄縣鳳山市○○街237 巷口附近向綽號小主仔之男子
      以1000元購得，我是打0000000000號與小主仔聯絡，小主
      仔年約30幾歲，四方臉、約170 公分、平頭、膚黑等語，
      嗣戊○○於偵查中證稱：95年8 月9 日以公共電話與小主
      仔0000000000號聯絡，不認識被告乙○○、甲○○，被告
      甲○○不是其所說之小主仔云云，戊○○於原審審理中亦
      稱：在庭之甲○○不是95年8 月9 日拿毒品給我的人云云
      。戊○○對於查獲當日其所有海洛因1 包之來源，於警詢
      、偵查及審理時均證述一致，證稱係以1000元向小主仔購
      買，此部分證言應堪採信。雖其否認上訴人甲○○就是小
      主仔，惟：
   1、戊○○於警詢中所描述小主仔之特徵與上訴人甲○○均相
      符，又其為警察查獲之地點與高雄縣鳳山市○○路90巷12
      號甚近，再經原審當庭勘驗95年8 月9 日現場蒐證光碟，
      於5 分19秒時，有位男子稱「505 那台」（應係蒐證員警
      之聲音），蒐證員警於畫面中如此表示之意，應係看到該
      車號之駕駛人有與上訴人甲○○交易毒品之行為，故通報
      在場員警圍捕戊○○，而證人即員警子○○亦證稱：505
      是戊○○騎乘之機車號碼，再戊○○也供稱查獲當日騎乘
      之機車車號為XKG-505 號，顯見戊○○確有與上訴人甲○○購買海洛因毒品，經警通報而查獲。
   2、戊○○雖於警詢拒絕指認，且於審理時證稱：被告甲○○
      非小主仔，然觀之購毒者與販毒者間具有依存關係，購毒
      者在被警查獲時，為避免日後販毒者查悉為其所檢舉，致
      遭報復等情形，縱使知悉販毒者之真實姓名，多半亦不輕
      易洩漏，況販毒者為掩飾身分，亦不會動輒將真實姓名告
      知購毒者，故購毒者只知綽號及聯絡方式，是以，購毒者
      為警查獲時，僅稱係向某綽號之人購買，因見過該人，至
      多只會形容該人之特徵。戊○○經警查獲時，因不知小主
      仔真實姓名，故僅陳述小主仔之特徵，而於偵查中及審理
      時，因與上訴人甲○○同在一庭，心理上或有壓力，或有
      所顧忌，故不敢指認上訴人甲○○之情，亦不難理解，從
      而，其證稱：小主仔非被告甲○○云云，顯係出於迴護上
      訴人甲○○為之脫罪之詞，尚難採信。
   3、戊○○當日經警察查扣之毒品1 包，經送鑑定結果確含有
      第一級毒品海洛因成分，業經台灣高雄地方法院認定屬實
      ，有該院95年度訴字第4305號刑事判決附卷可憑（見原審
      卷(四)第100 、101 頁），堪信上訴人甲○○於95年8 月9
      日有販賣1000元海洛因毒品予戊○○。
（六）證人丁○○證稱：我於95年8 月9 日13時40分許，在高雄
      縣鳳山市○○街46號遭警攔檢，從我身上起出海洛因毒品
      1 包，該海洛因是以1000元向綽號「阿西」之男子購得，
      我是先撥打他0000000000號門號與他約定，他才拿來賣給
      我，我是在當日12、13時許在鳳山市○○路某一座廟旁向
      阿西買1000元海洛因等語。嗣丁○○於原審審理時證稱：
      我差不多10點去買的，至於買毒品的地方，我忘記了，關
      於賣毒品給我那個人乙事，過了1 年多都不太記得云云。
      顯見丁○○於審理時所述之內容，因距離案發時間已久，
      不復記憶，故應以其警詢中之證述較為可採。雖丁○○於
      警詢稱係向綽號「阿西」之人購買毒品，然卻稱與販毒者
      聯絡之電話為0000000000號，佐以門號0000000000號為上
      訴人甲○○所使用一情，丁○○口中綽號「阿西」之人，
      實應為上訴人甲○○，復參酌門號0000000000號通訊監察
      譯文，顯示95年8 月9 日13時29分43秒，上訴人甲○○所
      使用之0000000000號門號有撥打丁○○使用之0000000000
      號門號，細譯該內容，應係上訴人甲○○與丁○○相約在
      某一座廟，至於相約目的即在交付海洛因，而與丁○○警
      詢中證述相符，且丁○○當日遭查扣之毒品1 包，經送檢
      驗後，呈現第一級毒品海洛因陽性反應，業有台灣高雄地
      方法院96年度聲字第707 號刑事裁定認定在卷（見原審卷
      (四)第104 頁），足認上訴人甲○○確實有於95年8 月9 日
      13 時 許販賣1000元海洛因予丁○○。
（七）上訴人甲○○於95年8 月9 日警詢供稱：高雄縣鳳山市○○路90巷12號是乙○○所有，我自95年6 月初即居住在該
      處迄今，乙○○所使用之電話為0000000000號，查獲之海
      洛因是乙○○以0000000000號向「黑人仔」買進等語（見
      警卷(一)第1 頁反面）；甲○○於95年8 月10日原審法院羈
      押訊問時供稱：乙○○把海洛因買回來，他叫我送貨給對
      方，順便收錢，再將錢交給乙○○，我可以免費住在他那
      裡等語（見原審卷(一)第5 頁）；甲○○於96年1 月5 日原
      審準備程序時改稱：當天我是到乙○○家去要錢等語（見
      原審卷(四)第53頁）；甲○○於96年7 月19日原審審理時又
      改稱：我那天只是休假在家等語（見原審卷(四)第208 頁）
      ；甲○○於97年12月8 日審理時則稱：我當天早上10時多
      到乙○○家跟他要錢等語（見原審卷(五)第176 頁），是上
      訴人甲○○前後所述已不一致，且與共同被告乙○○所稱
      甲○○係到其住處聊天，及甲○○住伊家2 樓房間之語相
      歧異（見偵卷(二)第28頁、原審卷(一)第11頁），故上訴人甲○○於本院審理時之辯稱難以採信。其次，本件查獲地點
      高雄縣鳳山市○○路90巷12號為乙○○住處，為上訴人甲○○、乙○○2 人所不爭執，上訴人甲○○雖於審理時辯
      稱當日到該處是要向乙○○要錢向「黑仔」購買海洛因，
      然甲○○於警詢時已供稱：自95年6 月初即居住在該處，
      且與上訴人乙○○供稱甲○○住伊家2 樓相一致，而證人
      即甲○○母親庚○○、甲○○舅舅壬○○之證述，均不足
      以證明上訴人甲○○並無居住在高雄縣鳳山市○○路90巷
      12號之事實，難為有利於上訴人甲○○之認定。再者，倘
      上訴人甲○○確實有向「黑仔」購買扣案之海洛因41包，
      依海洛因量少價昂，及銀貨兩訖之一般交易慣例，上訴人
      甲○○豈有未清點「黑仔」給付之海洛因數量，在不知「
      黑仔」交付多少包海洛因，交付之數量是否相當於買價之
      情況下，即照單全收？另在上訴人甲○○未給付全部價金
      ，只給付2 萬元之前，「黑仔」豈有可能將價值7 萬多元
      之海洛因全數交給被告甲○○？此舉均與常情有違；況上
      訴人甲○○自陳「黑仔」不知其聯絡方式，則「黑仔」豈
      有冒無法追償欠款之風險，而願意讓上訴人甲○○拿走全
      部海洛因之可能？由此足徵上訴人甲○○上開所辯不符常
      情，均屬臨訟杜撰之詞，顯不可採。上訴人乙○○雖供稱
      扣案41包海洛因為甲○○所有，上訴人甲○○亦承認為伊
      所有，然上訴人甲○○所辯扣案41包海洛因係查獲當日伊
      向「黑仔」購買等情，為不可採已如前述，而上訴人甲○○於警詢即已明確證稱扣案之41包海洛因是上訴人乙○○
      以其0000000000號門號向「黑人仔」買的等語，審酌上訴
      人甲○○係於當日遭查獲後隨即製作筆錄，亦知警方已掌
      握具體事證，且當時上訴人乙○○並無在旁，故無人情壓
      力及利益考量，較能據實陳述，另參酌上訴人甲○○於偵
      查中亦稱：扣案之海洛因因被告乙○○不承認，我才說是
      我的等語，此外，該41包海洛因亦是在上訴人乙○○住處
      查扣，顯見扣案之41包海洛因應為上訴人乙○○所有，上
      訴人甲○○事後改稱扣案之海洛因為伊所有，顯屬為共同
      被告乙○○卸責之詞。另外上訴人甲○○亦證稱：自95年
      5 月起，由我與被告乙○○共同使用0000000000號門號等
      語（見偵卷(二)第19頁），且參酌95年8 月5 日12時52分上
      訴人甲○○使用之0000000000號門號與上訴人乙○○使用
      之0000000000號門號之通訊監察譯文，其內容為上訴人甲○○致電與上訴人乙○○詢問洽購毒品事宜（見警卷(一)第
      87頁），準此，可見上訴人乙○○與上訴人甲○○確有販
      賣海洛因之犯意聯絡。綜上可知上訴人甲○○事後翻異稱
      ：到被告乙○○住處是要錢、扣案海洛因為我所有云云，
      均屬事後迴護乙○○之詞，均屬無據，要難採信，而扣案
      之海洛因為上訴人乙○○所購買，係為供販賣之用，且與
      上訴人甲○○有犯意聯絡，亦堪認定。
（八）又按販賣第一級毒品，可處死刑或無期徒刑，得併科1000
      萬元以下罰金，毒品危害防制條例第4 條第1 項定有明文
      ，是販賣第一級毒品係屬嚴重違法行為，苟遭逮獲，後果
      非凡，毒販出售毒品時無不小心翼翼，不敢公然為之。而
      邇來政府為杜絕毒品氾濫，毒害人民甚深，再三宣導教民
      眾遠離毒品、媒體之報導既深且廣，對於毒品之禁絕，應
      為民眾所熟悉。又政府對於查緝施用、轉讓及販賣毒品無
      不嚴格執行，且販賣毒品罪更係重罪，設若無利可圖，衡
      情一般持有毒品者，當不致輕易將持有毒品交付他人。況
      第一級毒品海洛因價格不貲、物稀價昂，並無公定之價格
      ，不論任何包裝，均可任意分裝增減分量，每次買賣價量
      ，亦可能隨時依雙方間之關係深淺、資力、需求量及對行
      情之認知、來源是否充裕、查緝是否嚴緊，購買者被查獲
      時供述購買對象之可能性風險之評估等，因而異其標準，
      並隨時機動調整，非可一概而論，是販賣之利得，除經坦
      承犯行或價量俱臻明確外，委難查得實情，販賣之人從價
      差或量差中牟利方式雖異，其意圖營利之非法販賣行為則
      一，茍無任何利益可圖，上訴人乙○○、甲○○實無甘冒
      重罪風險而購買如此數量之海洛因，顯見上訴人2 人顯係
      意圖販賣第一級毒品，且必預期有相當豐厚之利得，否則
      豈有願冒罹重典之風險，而任意購買大量海洛因之理，足
      認上訴人甲○○、乙○○2 人確有欲藉由販賣而販入第一
      級毒品海洛因以從中賺取買賣差價牟利之意圖甚明。
    綜上所述，因上訴人甲○○於警詢自白陳稱：查扣之海洛因
    毒品是乙○○向「黑人仔」買進，我與乙○○自95年7 月份
    開始販售海洛因。乙○○將海洛因毒品交給我去販售，收錢
    回來後再交給乙○○等語（見警卷(一)第1-4 頁）。甲○○於
    95年8 月10日原審法院羈押訊問時仍陳稱：乙○○買回海洛
    因，如果有人打電話給乙○○，跟他買海洛因，他就會叫我
    送貨給對方，順便跟對方收錢等語（見原審卷(一)第5 頁），
    証人即購毒者己○○、戊○○、丁○○亦稱是打0000000000
    號與「小主仔」（或「阿西」）聯絡購買海洛因。又証人即
    警員丙○○於本院審理時陳稱：「被告甲○○確實是穿著花
    色短褲，我們當時在樹後蒐證，白色影像就是毒品，拿出來
    交易的人是甲○○沒有錯．．在現場的嫌疑人唯有甲○○打
    赤膊並穿短褲」等語，質之上訴人甲○○亦稱：「（問：查
    獲當日你是否穿著花色短褲？）答：是的，但是那是我和己○○一起合資去買毒品的，我當天手拿的是毒品沒錯」等語
    （均見98年7 月14日本院審判筆錄，並庭提照片），因上訴
    人甲○○已坦承當天穿短褲手拿的是毒品沒錯，足見上訴人
    甲○○當天己○○確有毒品交易，並已遭警監控錄影，上訴
    人甲○○確有販賣毒品。又扣案之毒品海洛因41包，是在高
    雄縣鳳山市○○路90巷12號乙○○住處查獲，購毒者己○○
    、戊○○、丁○○之交易地點是在乙○○住處旁，足見上訴
    人甲○○於警詢自白陳稱：我與乙○○自95年7 月份開始販
    售海洛因，乙○○將海洛因毒品交給我去販售，收錢回來後
    再交給乙○○等語，應屬實情，足見上訴人甲○○、乙○○
    2 人確係共同販賣海洛因，事証明確，上訴人甲○○嗣後翻
    異前詞，上訴人乙○○否認販賣毒品，2 人所辯均係卸責之
    詞，均不足採信，其等犯行均已堪認定。
二、按海洛因為毒品危害防制條例第2 條第2 項第1 款所規定之
    第一級毒品，不得非法販賣、持有之。又毒品危害防制條例
    已於98年5 月20日經修正公布，於同年5 月23日起施行，新
    修正之法律刑度較重 (罰金刑增加)，依 刑法第2 條第1 項
    前段規定，本件應適用有利於上訴人甲○○、乙○○之舊法
    論處。核上訴人乙○○、甲○○所為，係犯修正前毒品危害
    防制條例第4 條第1 項之販賣第一級毒品罪。上訴人甲○○
    、乙○○販賣而持有海洛因之低度行為，為販賣之高度行為
    所吸收，不另論其持有毒品罪。上訴人甲○○、乙○○2 人
    就前開3 次販賣第一級毒品之犯行間，有犯意聯絡及行為分
    擔，均為共同正犯。起訴意旨雖認上訴人甲○○、乙○○2
    人多次販賣毒品之行為，屬集合犯等語。惟查：學理上所稱
    之「集合犯」，係指行為人基於概括之犯意，在密切接近之
    一定時地反覆或持續實行之複次行為，依社會通念，在客觀
    上足以認為符合一個反覆、延續性之行為概念者，始足當之
    。按94年2 月2 日修正公布而於95年7 月1 日施行之刑法，
    基於刑罰公平原則之考量，杜絕僥倖之犯罪心理，並避免易
    致鼓勵犯罪之誤解，已刪除第56條連續犯之規定。行為人反
    覆實行之犯罪行為茍係在刑法修正施行後者，因法律之修正
    已生阻斷連續犯之法律效果，除認應合於接續犯、繼續犯、
    集合犯等實質上一罪關係而以一罪論處外，基於一罪一罰之
    刑罰公平性，自應併合處罰。惟所謂「集合犯」，係指立法
    者所制定之犯罪構成要件中，本即預定有數個同種類行為而
    反覆實行之犯罪而言。故是否集合犯之判斷，客觀上自應斟
    酌法律規範之本來意涵、實現該犯罪目的之必要手段、社會
    生活經驗中該犯罪必然反覆實行之常態及社會通念等；主觀
    上則視其反覆實施之行為是否出於行為人之一個犯意，並秉
    持刑罰公平原則，加以判斷之。又依刑法第56條修正理由之
    說明，謂「對繼續犯同一罪名之罪者，均適用連續犯之規定
    論處，不無鼓勵犯罪之嫌，亦使國家刑罰權之行使發生不合
    理之現象」、「基於連續犯原為數罪之本質及刑罰公平原則
    之考量，爰刪除有關連續犯之規定」等語，即係將本應各自
    獨立評價之數罪，回歸本來就應賦予複數法律效果之原貌。
    因此，就刑法修正施行後多次販賣第一級毒品之犯行，採一
    罪一罰，始符合立法本旨，附此敘明。上訴人甲○○、乙○○販賣第一級毒品海洛因與己○○、戊○○、丁○○，對象
    均不相同，其等所犯3 次販賣第一級毒品罪間，犯意各別、
    行為互殊，應予分論併罰。上訴人乙○○於81年間曾犯販賣
    毒品罪，經本院於81年12月24日以81年度上訴字第2512號案
    件判處有期徒刑9 年，褫奪公權7 年確定，又因妨害自由案
    件，經台灣高雄地方法院判處有期徒刑4 年2 月，褫奪公權
    4 年確定，嗣經定應執行刑12年8 月，入監服刑後於88年3
    月6 日假釋出監，又於88年間因施用毒品案件，經送觀察勒
    戒、強制戒治後，於89年8 月10日停止戒治（於89年8 月10
    日戒治期滿），並因前開案件撤銷假釋接續執行殘刑6 年2
    月15日，於95年3 月4 日縮刑期滿執行完畢，有臺灣高等法
    院被告前案紀錄表1 份在卷可考，其於5 年內故意再犯本件
    有期徒刑以上之罪，均為累犯，惟所犯販賣第一級毒品罪法
    定本刑為無期徒刑或死刑部分，依刑法第64條第1 項、第65
    條第1 項，不得加重其刑，其餘依法加重其刑。又按毒品危
    害防制條例制定之目的，係為防制毒品危害，維護國民身心
    健康，而有關販賣第一級毒品罪責部分，則處以死刑或無期
    徒刑之重刑：然若未分別行為人販賣第一級毒品之數量、次
    數、獲利金額及所造成之危害，一律處以死刑或無期徒刑之
    重刑，自非罰其所當罰之刑事政策目的，亦非阻絕毒害之唯
    一方法。查上訴人甲○○、乙○○2 人此次經警查獲時所販
    入之第一級毒品，賣出數次為3 次，尚未全數流入市面，且
    實際取得犯罪所得僅3000元，另扣案之海洛因41包，其中16
    包，驗後合計淨重4.81公克，空包裝總重3.67公克，純度21
    .80% ， 純質淨重1.05公克，其餘25包，驗後合計淨重16.9
    2 公克，空包裝總重7.31公克，純度25.51%，純質淨重4.32
    公克，是上訴人甲○○、乙○○2 人所販賣第一級毒品之數
    量非鉅，且販出3 次即為警查獲，衡之毒品危害防制條例第
    4 條第1 項法定本刑為死刑、無期徒刑，倘與大量販賣毒品
    者相比，若處以上訴人甲○○、乙○○2 人該法定最輕本刑
    無期徒刑，猶尚嫌過重，難謂符合罪刑相當性及比例原則，
    是上訴人甲○○、乙○○2 人前開犯罪情狀相較於法定之重
    刑死刑、無期徒刑，在客觀上情節尚堪憫恕，爰依刑法第59
    條之規定，就其等所犯販賣第一級毒品3 罪均予以酌量減輕
    其刑，並就上訴人乙○○部分依法先加（罰金部分）後減（
    含死刑、無期徒刑、罰金）之。
三、原審予以論科，固非無見，惟查毒品危害防制條例第4 條第
    2 項、第3 項已於98年5 月20日經修正公布，於同年5 月23
    日起施行，新修正之法律刑度較重 (罰金刑增加)原 審未及
    比較新舊法尚有未洽。上訴人甲○○、乙○○2 人上訴否認
    販賣毒品海洛因，雖無理由，惟原判決既有可議，自應予撤
    銷改判。審酌上訴人甲○○、乙○○2 人為牟私利而販賣海
    洛因，殘害國民身心健康，足使社會施用毒品人口增加，而
    相對提高社會負成本，減損勞動生產力，影響社會層面至深
    且鉅，犯後復均否認犯行，且數度更改辯詞，尚無悔意，態
    度不佳，且浪費司法資源，考量本案販售次數為3 次，販賣
    所得僅3 千元，獲利非豐等一切情狀，仍依原判分別量處上
    訴人甲○○3 罪各有期徒刑16年、16年、16年，上訴人乙○○3 罪各有期徒刑18年、18年、18年，並分別合併定其應執
    行為上訴人甲○○有期徒刑26年，上訴人乙○○有期徒刑28
    年。扣案之海洛因41包（其中16包，合計淨重4.81公克，空
    包裝總重3.67公克，純度21.80%，純質淨重1.05公克，其餘
    25包，合計淨重16.92 公克，空包裝總重7.31公克，純度25
    .51% ， 純質淨重4.32公克），係屬毒品危害防制條例第2
    條第2 項第1 款所規定之第一級毒品，且屬違禁物，爰依毒
    品危害防制條例第18條第1 項前段之規定，不問屬於犯人與
    否，沒收銷燬之，至因鑑定耗損部分之毒品，因已滅失不存
    在，自無庸諭知沒收銷燬。扣案之NOKIA 手機1 支、UTEC手
    機1 支、藥鏟1 支及現金中之3000元，分屬上訴人甲○○、
    乙○○2 人所有供共同聯絡販賣毒品所用之物及所得之物，
    業如前述，應依毒品危害防制條例第19條第1 項之規定，併
    予宣告沒收（其中3000元部分連帶沒收）。至扣案之殘渣袋
    1 批、針筒4 支，與上訴人甲○○、乙○○2 人為本案之犯
    行無直接關聯性，另現金1700元，因無證據證明為上訴人甲○○、乙○○2 人為本案犯罪所得或所用之物，故均不另為
    沒收之諭知，併此說明。
據上論結，應依刑事訴訟法第369 條第1 項前段、第364 條、第
299 條第1 項前段，修正前毒品危害防制條例第4 條第1 項、第
18條第1 項前段、第19條第1 項，刑法第2 條第1 項前段、第11
條、第47條第1 項、第59條、第51條第5 款，判決如主文。
本案經檢察官許美女到庭執行職務。
中    華    民    國    98    年    8     月    25    日
              刑事第六庭    審判長法  官  王憲義
                                  法  官  邱永貴
                                  法  官  張盛喜
以上正本證明與原本無異。
如不服本判決應於收受本判決後10日內向本院提出上訴書狀，其
未敘述上訴理由者，並得於提起上訴後10日內向本院補提理由書
狀（均須按他造當事人之人數附繕本）「切勿逕送上級法院」。
中    華    民    國    98    年    8     月    25    日
                                  書記官  黃一秋
附錄本件判決論罪科刑法條：
修正前毒品危害防制條例第4條第1項
製造、運輸、販賣第一級毒品者，處死刑或無期徒刑；處無期徒
刑者，得併科新臺幣1 千萬元以下罰金。


司法院資訊處製作；財團法人民間司法改革基金會備份。
